【裁判字號】    99,抗,1015
【裁判日期】    990712
【裁判案由】    侵權行為損害賠償
【裁判全文】
臺灣高等法院民事裁定                99年度抗字第1015號
抗  告  人  財團法人證券投資人及期貨交易人保護中心
法定代理人  乙○○
代  理  人  黃淳律師
            許德勝律師
抗告人與相對人甲○○等間，因侵權行為損害賠償事件，對於中
華民國99年 5月28日臺灣臺北地方法院98年度審金字第34號所為
裁定，提起抗告，本院裁定如下：
    主      文
抗告駁回。
抗告訴訟費用由抗告人負擔。
    事實及理由
一、抗告人於原法院起訴主張略以：相對人甲○○係證券交易法
   （以下稱證交法）第157條之1第1項所稱之發行股票公司即陽
    慶電子股份有限公司(以下稱陽慶公司)之經理人，明知陽慶
    公司生產之GPS產品未通過我國CE認證，決議於民國(以下同
    ）93年1月15日與遠東航電科技股份公司(以下稱遠航電公司
    )解除策略合作關係、同年2月26日與北京天維網連公司停止
    雙模卡合作，且因虛偽交易所造成數億餘元損失等重大影響
    陽慶公司股價之訊息，未於事件發生後 2日內向投資大眾公
    布，竟予以掩飾，而於93年 1月30日在公開資訊觀測站公布
    92年度自結財務數字等不實利多訊息，遲至同年 4月27日始
    在公開資訊觀測站公布上開利空訊息；於此期間，由訴外人
    賴家慶指示訴外人吳光華陸續出脫訴外人賴家慶掌控股票帳
    戶之陽慶公司股票，以規避損失之行為（以下稱系爭不法行
    為），致抗告人之訴訟實施權授與人郭人嘉等82人與之從事
    相反買賣，蒙受日後消息公開後股價下跌之損失，為此依證
    交法第157條之1第2、3項、民法第184條、第185條等規定，
    請求相對人甲○○、賴家慶、吳光華應負連帶損害賠償責任
    ，並聲明：相對人甲○○應給付如刑事附帶民事訴訟起訴狀
    附表所示訴訟實施權授與人之金額，合計新臺幣（以下同）
    18,905,570元，及自起訴狀繕本送達翌日起至清償日止，按
    年息5%計算之利息，由抗告人受領之；並依證券投資人及期
    貨交易人保護法第36條規定，請准免供擔保為假執行宣告，
    如不得依該規定免供擔保宣告假執行，亦願供擔保請准宣告
    假執行等語。
二、原裁定略以：抗告人起訴所主張之系爭不法行為，業經原審
    法院95年度重訴字第 170號判決無罪，原法院誤為移送已非
    適法；又抗告人於99年1月29日始追加相對人甲○○於93年2
    月2日起至3月 3日止出售自身股票之行為，相對人甲○○並
    未同意，且與抗告人起訴之內容並非同一原因事實，不應准
    許；抗告人於99年 1月29日追加相對人丙○○部分，亦與起
    訴事實不同，且無訴訟標的對於數人必須合一確定之情形等
    由，裁定駁回抗告人之訴、追加之訴及其假執行之聲請。
三、抗告意旨略以：相對人甲○○出售自己股票之行為，業經公
    訴檢察官於96年1月9日以言詞補充該犯罪事實，又上開犯罪
    事實與系爭不法行為均屬裁判上一罪，根據審判不可分原則
    ，犯罪事實一部有罪一部無罪，仍屬有罪，是原裁定僅以系
    爭不法行為部分無罪，而認定刑事庭移送之裁定違法，亦屬
    違誤等語，求為廢棄原裁定。
四、抗告人起訴主張相對人甲○○與訴外人賴家慶、吳光華違反
    證交法第157條之1第1項，涉有證交法第171條第1項第1款之
    罪嫌，及民法第184、185條之規定，侵害訴訟實施權授與人
    之權利，提起附帶民事訴訟請求相對人甲○○賠償損害，且
    上開系爭不法行為，與公訴檢察官於96年1月9日以言詞補充
    相對人甲○○出售自己股票之行為，係屬同一案件，原裁定
    未及注意，應予廢棄云云；經查：
(一)按「附帶民事訴訟，係因犯罪而受損害之人，於刑事訴訟程
    序附帶提起民事訴訟，以請求回復其損害之程序，故提起是
    項訴訟須限於『起訴之犯罪事實』侵害個人私權致生損害者
    ，始得為之。」、「按移送民事庭之附帶民事訴訟，其起訴
    有不合刑事訴訟法第487條第1項所定之要件，即屬民事訴訟
    法第249條第1項第 6款所謂起訴不備其他要件。又按刑事法
    院得依刑事訴訟法第504條第1項規定，將附帶民事訴訟以裁
    定移送於該法院民事庭者，以刑事部分宣告被告有罪之判決
    者為限，至刑事訴訟諭知無罪之判決，刑事法院本應依同法
    第503條第1項前段規定以判決駁回原告之訴，如誤以裁定移
    送於民事庭，其訴之不合法，不因移送民事庭而受影響，受
    移送之民事庭應認原告之訴為不合法以裁定駁回之。且此項
    無罪之判決，包括裁判上一罪中之部分犯罪不能證明，因屬
    裁判上一罪，而未於判決主文，就此部分犯罪為無罪之諭知
    者在內。」、「刑事法院於刑事訴訟宣告被告有罪之判決前
    ，不得依刑事訴訟法第504條第1項規定，先將附帶民事訴訟
    以裁定移送於該法院民事庭。其誤為移送，如刑事訴訟嗣諭
    知被告無罪、免訴或不受理之判決，因刑事法院本應依同法
    第503條第1項前段規定以判決駁回原告之訴，其訴之不合法
    ，不因移送民事庭而受影響，受移送之民事庭固應認原告之
    訴為不合法，以裁定駁回之」、「第一審刑事庭依刑事訴訟
    法第508條第1項，移送民事庭之附帶民事訴訟，若非合法，
    不得於移送民事庭後，將關於獨立民事訴訟追加他訴之法規
    ，溯及於附帶民事訴訟提起之時而適用之，本院著有41年度
    台上字第50號判例意旨可稽。本件抗告人於台灣高雄地方法
    院86年度易字第6644號偽造文書案件所附帶提起之請求離婚
    民事訴訟，因離婚非該刑事案件所訴之犯罪事實，其離婚附
    帶民事訴訟自屬於法不合，其於原法院就該離婚事件追加請
    求損害賠償，依前開判例所示，自不應准許。」有最高法院
    92年度臺上字第688號、84年度臺抗字第176號、88年度臺抗
    字第345號、88年臺抗字第151號裁判意旨，可資參照。
(二)抗告人對於相對人甲○○提起本件附帶民事訴訟，為前揭系
    爭不法行為之事實，固經檢察官提起公訴，惟查檢察官提起
    公訴之此部分犯罪事實，業經原法院95年度重訴第 170號刑
    事判決之理由欄為無罪之認定，有原審法院95年度重訴第17
    0號刑事判決在卷(刑事判決第33至40頁、原審卷第21至24頁
    背面 )足憑；訴訟實施權授與人即非因犯罪而受損害之人，
    參照前揭最高法院裁判意旨，原法院刑事庭應依刑事訴訟法
    第503條第1項前段規定，以判決駁回抗告人此部分之訴，誤
    以裁定移送原法院民事庭，容有未恰；原法院依民事訴訟法
    第249條第1項第 6款之規定，以裁定駁回抗告人此部分之訴
    ，於法並無違誤。
五、抗告人於99年 1月29日具狀追加主張：(一)相對人甲○○經刑
    事判決有罪部分之事實 (即相對人甲○○出售自己股票之行
    為 )，亦構成侵權行為，追加相對人甲○○應負損害賠償責
    任之部分；及(二)丙○○係賴家慶之配偶 (曾擔任陽慶公司董
    事兼副總經理，負責督導財務部及會計部之業務 )，自應依
    民法第1148條第 1項前段規定繼承賴家慶對於本件投資人之
    損害賠償義務，為此，爰就起訴之侵權行為，追加丙○○為
    被告與相對人甲○○負連帶損害賠償責任。經查：
(一)按：最高法院41年度臺上字第50號、91年度臺抗字第 212號
    分別著有：「被上訴人以附帶民事訴訟請求判令上訴人交付
    出賣之土地，並為所有權移轉登記，尚難謂為係由上訴人因
    犯意圖為自己不法所有以詐術使被上訴人交付地價之罪所受
    之損害，揆諸刑事訴訟法第491條第1項之規定，原不在得提
    起附帶民事訴訟之列，雖其於第一審刑事庭移送附帶民事訴
    訟於民事庭後，曾具書狀追加以命上訴人按當時地價連帶賠
    償新臺幣六萬元，為其預備聲明之他訴，然刑事庭移送民事
    庭之附帶民事訴訟，僅移送後之訴訟程序，應適用民事訴訟
    法，若移送前之訴訟行為是否合法，仍應依刑事訴法決定之
    (第494條)。第一審刑事庭依刑事訴訟法第508條第 1項，移
    送民事庭之附帶民事訴訟，其提起合法與否，自應依刑事訴
    訟法予以判斷，不得於移送民事庭後，將關於獨立民事訴訟
    追加他訴之法規，溯及於附帶民事訴訟提起之時而適用之，
    遂認附帶民事訴訟為合法。」、「訴之追加，係利用原有訴
    訟程序所為之起訴，故為追加時，固須有原訴訟程序之存在
    ，惟一經利用原有訴訟程序合法提起追加之訴後，即發生訴
    訟拘束之效力，而能獨立存在，不因嗣後原訴已經判決確定
    而受影響。原法院以抗告人於原訴存在時所提追加之訴，因
    其後原訴業經判決確定，無從與之合併審理，即認其追加之
    訴為不合法，以裁定予以駁回，尚有未合。」等判例意旨、
    及同院88年度臺抗字第 151號所著：「第一審刑事庭依刑事
    訴訟法第508條第1項，移送民事庭之附帶民事訴訟，若非合
    法，不得於移送民事庭後，將關於獨立民事訴訟追加他訴之
    法規，溯及於附帶民事訴訟提起之時而適用之，本院著有41
    年度臺上字第50號判例意旨可稽。本件抗告人於臺灣高雄地
    方法院86年度易字第6644號偽造文書案件所附帶提起之請求
    離婚民事訴訟，因離婚非該刑事案件所訴之犯罪事實，其離
    婚附帶民事訴訟自屬於法不合，其於原法院就該離婚事件追
    加請求損害賠償，依前開判例所示，自不應准許。」之裁判
    意旨，可資參照。
(二)本件抗告人對於相對人甲○○於原法院刑事庭所提起附帶民
    事訴訟，於法不合，原法院刑事庭應以判決駁回，而誤以裁
    定移送原法院民事庭，容有未恰，應以裁定駁回抗告人之訴
    ，已如前所述；抗告人之附帶民事訴訟之原訴訟程序不合法
    ，業經駁回而不存在，其所追加之部分，已無從與之合併審
    理，參照前揭最高法院判例、及裁判意旨，抗告人所追加之
    訴亦不合法，應予駁回。原法院駁回抗告人追加之訴之理由
    ，或有不同，但結果並無異致，仍應予以維持。
六、綜上所述，抗告人於原法院刑事庭所提起附帶民事訴訟、及
    於原法院民事庭所追加之訴部分，均非適法，不應准許，原
    法院均予以駁回，經核無違誤；抗告意旨指摘原法院之裁定
    不當，求予廢棄，為無理由，應予駁回。
七、據上論結，本件抗告為無理由，依民事訴訟法第495條之1第
    1項、第449條第 1項、第95條、第78條之規定，裁定如主文
    。
中    華    民    國    99    年     7    月    12    日
                    民事第五庭
                        審判長法  官  李錦美
                              法  官  鍾任賜
                              法  官  陳博享
正本係照原本作成。
本裁定除以適用法規顯有錯誤為理由外，不得再抗告。如提起再
抗告，應於收受後10日內委任律師為代理人向本院提出再抗告狀
。並繳納再抗告費新台幣１千元。
中    華    民    國    99    年    7     月    12    日
                              書記官  鄭靜如

司法院資訊處製作；財團法人民間司法改革基金會備份。
